臺灣臺北地方法院刑事判決　　　　　　　　　　　　八十九年度訴緝字第一八八號
　　公　訴　人　臺灣臺北地方法院檢察署檢察官
　　被　　　告　甲○○
　　選任辯護人　吳發隆
右列被告因偽造文書案件，經檢察官提起公訴（八十年度偵字第一六七六五、一九九
三三號），本院判決如左：
    主  文
甲○○共同連續行使偽造私文書，足以生損害於他人，處有期徒刑貳年。
扣案之變造身分證影本柒紙、偽造之林得三香港簽證壹紙、日本入境簽證申請書偽造
之沈光輝、黃東隆、吳燦榮、游景嵩、黃添福署押共伍枚、香港簽證申請表偽造之林
得三署押壹枚及ＤＨＬ公司寄送單上寄件人欄偽造之吳質良署押壹枚，均沒收。
    事  實
一、甲○○與賀賢斌、乙○○（後二人所涉犯行分經本院及台灣高等法院判決確定）
    三人基於概括犯意之聯絡，為圖販賣得利，由甲○○於八十年三月底、四月初在
    泰國自不詳年籍姓名男子處購入沈光輝、吳燦榮、黃東隆、游景嵩、蕭吉昌所有
    於八十年一月四日、八十年三月廿四日分別在泰國曼谷機場、台北市三皇旅行社
    、一榮旅行社、明利旅行社等地失竊及黃添福在不詳時地失竊之護照六本，而後
    撕去照片，換貼不詳人士之照片，再寄回台灣予賀賢斌，賀賢斌即以換貼照片變
    造沈光輝等人名義身分證影本，嗣於八十年四月十七日，賀賢斌將上開護照、身
    分證影本等證件委請不知情之台北市天隆旅行社職員劉伯維代辦日本簽證，劉伯
    維則請不知情同事周曼雲處理，周曼雲嗣發現蕭吉昌資料不符，予以退回，而以
    其餘五人名義填寫申請書並分別簽署沈光輝、吳燦榮、黃東隆、游景嵩及黃添福
    之名於上後，於八十年四月三十日將有關證件資料交予台北市泰洋旅行社職員林
    志忠送件向日本交流協會辦理簽證，辦妥後賀賢斌於八十年五月八日自泰國以越
    洋電話委請不知情之柯旻吟至天隆旅行社取件，另請知情之女友乙○○向柯旻吟
    收取已辦妥日本簽證之五本變造護照，連同寄放乙○○處之沈光輝等前開六人之
    變造身分證影本、照片及蕭吉昌護照等件，以吳質良名義寄送至泰國予甲○○，
    乙○○乃依指示將有關證件包妥，而後於八十年五月九日下午六時許，攜至台北
    縣新店市○○路一四二號統一超商，以吳質良之名義，於寄送單上寄件人欄偽造
    吳質良署押行使委請ＤＨＬ快遞公司寄至泰國。又於八十年四月底至五月中旬間
    某日，賀賢斌復自泰國以越洋電話聯絡後，乙○○乃另將甲○○前所寄送變造之
    林得三身分證影本及照片攜至台北市東泰旅行社，委請不知情之陳淑燕辦理香港
    簽證；均足以生損害於主管機關對護照、身分管理之正確性及沈光輝、吳燦榮、
    黃東隆、游景嵩、蕭吉昌、黃添福、林得三、吳質良等人。嗣因ＤＨＬ公司人員
    發覺有異而報警，而查悉上情，並扣得變造身分證影本七張、變造護照六本、相
    片二十張、底片十三張、提單一張、林得三香港簽證一張。甲○○經通緝到案。
二、案經內政部警政署刑事警察局移送臺灣臺北地方法院檢察署檢察官偵查起訴。
    理  由
一、訊據被告甲○○矢口否認有何右揭犯行，辯稱：與賀賢斌雖為熟識，但其所為何
    事並不知悉云云。經查：
（一）右揭被告甲○○先以換貼照片方式變造原為沈光輝、吳燦榮、黃東隆、游景嵩
      、蕭吉昌四人所有之護照後，於八十年四月寄至台灣予吳質良，賀賢斌經甲○
      ○電話告知及前往吳質良位於台北市○○路辦公室取得該變造護照，賀賢斌再
      以其變造之身分證影本及上開變造護照，交知情之乙○○轉不知情劉伯維、周
      曼雲代辦簽證，嗣委託不知情柯旻吟取件，再由乙○○取回以吳質良名義寄予
      甲○○，八十年五月間賀賢斌再以電話委請乙○○將甲○○所寄送之林得三身
      分證影本及照片送往辦理簽證等事實，業據證人即共同被告賀賢斌於本院另案
      訊問中證承不諱（見本院八十二年度訴緝字第三七六號卷第十一至十三頁、七
      十七頁、續編頁後之第六十一、六十二頁），且經證人即共同被告乙○○於警
      訊中證稱「賀賢斌經常打電話到泰國與台灣人甲○○聯絡，陳某亦有寄護照供
      賀某辦理簽證。我曾在基隆市賀某住處看到賀某將相片貼在身分證影本上，並
      用空白紙貼在身分證資料欄上偽填資料再影印。該六本護照是用黃牛皮紙袋包
      好，拿到統一超商寄，並在提單上書寫寄件人吳質良。沈光輝等六本護照為警
      方查獲，賀賢斌有從泰國打電話告訴我，該六本護照是甲○○寄到賀某基隆市
      住處委託賀某辦理日本簽證，賀賢斌又告訴我該六本護照是甲○○購得變造妥
      了才寄回台灣賀賢斌亦有打電話要我將他委我保管之林得三身分證影本及照片
      拿到東泰旅行社託陳淑燕辦理簽證」等語（見內政部警政署刑事警察局台灣省
      政府警務處刑事警察大隊刑案偵查卷宗第一至五頁及第八、第九頁），互核均
      屬一致。並與證人黃東隆、黃添福、蕭吉昌、沈光輝、游景嵩、吳燦榮於警訊
      中證述其等所有之護照經失竊後遭換貼相片變造且其等名義之身分證影本均係
      變造，亦未曾授權辦理日本簽證；林得三於警訊及本院調查中證稱之身分證影
      本經變造且未授權辦理香港簽證；（見上開刑案偵查卷宗第二十四頁、第二十
      六頁、第三十二頁、第三十四頁、第三十七頁、第一百零三頁及本院八十二年
      度訴緝字第三七六號卷第五十六頁反面、第五十七頁正面）；吳質良於警訊中
      證以未曾亦未授權以其名義寄送物品等語（見上開刑案偵查卷宗第十二頁、第
      十六頁）；證人天隆旅行社副理劉伯維、職員周曼雲及林志忠於警訊中證稱天
      隆旅行社辦理本件日本簽證收件送件；柯旻吟於警訊中證陳對日簽辦妥後領取
      護照簽證之經過；洋基通運股份有限公司（ＤＨＬ）運務部主任謝友儒、超商
      店員潘水瑩於警訊中證述乙○○郵寄泰國之物品過程及內容；東泰旅行社職員
      陳淑燕於警訊及本院審理中證以乙○○持林得三身分證影本相片要求辦理香港
      簽證等情節悉相吻合（分見上開刑案偵查卷宗第四十四頁、第四十五頁、第四
      十六頁反面、第四十八頁、第五十頁、第五十七頁反面、第五十八頁、第六十
      五頁反面、第六十六至第六十八頁、第七十八頁正面及本院八十二年度訴緝字
      第三七六號卷第五十七頁），可見證人賀賢斌、乙○○所證，應屬事實。被告
      辯護人以沈光輝等人所證未曾論及被告、扣得之變造護照身分證影本無證據證
      明與被告有何關連，乙○○所述曾聽賀賢斌稱護照為甲○○所變造為傳聞證據
      云云，均屬無據。
（二）證人賀賢斌嗣於本院訊問中改稱護照等係其所變造，被告僅係其好友，不知有
      無參與，且當時由台灣寄至泰國之物係委託被告代收云云（見本院九十年一月
      十九日訊問筆錄）。然被告如何只是賀賢斌以變造護照及身分正影本方式於我
      國辦理日本香港簽證嗣寄回泰國供其等販售使用等情，此經證人賀賢斌證指歷
      歷，俱如前陳，而賀賢斌與被告為多年好友，並無嫌隙一事，乃雙方所是認，
      苟無前情，賀賢斌焉有誣攀之理，是證人嗣後翻異，既與事實歧異，即使所為
      有利被告，無非迴護之語，殊難遽信。證人乙○○於本院審理中則結證稱其警
      訊筆錄並不實在云云，惟其警訊筆錄乃依其供述製作，無證據證明有何不實記
      述，其所涉上開犯行並經判決確定在案，有台灣高等法院八十年度上訴字第五
      五四二號判決書一份在卷可考，則乙○○於本院之證述，亦不足為被告有利之
      事實認定。
（三）此外，復有沈光輝、黃東隆、吳燦榮、蕭吉昌、游景嵩、黃添福、林得三經變
      造之身分證影本七張；沈光輝、黃東隆、吳燦榮、蕭吉昌、游景嵩、黃添福、
      經變造之護照六本；日本入境簽證申請書影本五紙、相片二十張、底片十三張
      、ＤＨＬ提單一張及林得三香港簽證一張、郵寄信封影本附卷可稽。
（四）承前交互以觀，被告共同行使變造護照、變造身分證影本及簽證申請書之舉，
      至為明顯。所辯無非事後卸責之詞，顯不足取。本件事證明確，其犯行洵堪認
      定。
二、按影本與原本有相同之效果，如將原本予以影印後，將原本之部分內容竄改，重
    加影印，其與無製作權人將其原本竄改，作另一表示其意思者無異，應成立變造
    文書罪。核被告甲○○所為，變造護照及身分證後持之與偽造簽證申請書向日本
    交流協會及香港駐台辦事處申請簽證，並未以他人名義寄送至泰國，自足生損害
    於我國主管機關對護照、身分之正確管理及被冒名之人，係犯刑法第二百十六條
    、第二百十二條行使變造特種文書罪；第二百十六條、第二百十二條之行使偽造
    私文書罪之罪。被告與賀賢斌、乙○○三人間具有犯意之聯絡及行為之分擔，為
    共同正犯，其利用不知情之人劉伯維、周曼雲、陳淑燕等人填寫前揭經變造護照
    及身分證者之護照、簽證及入出境許可申請書及提出申請部分之行為，則屬間接
    正犯。被告偽簽署押為偽造文書之部分行為，變造護照、身分證及偽造文書後進
    而行使之，其變造、偽造之低度行為應為行使之高度行為所吸收，均不另論罪，
    而應依行使論擬。被告先後數次行使變造特種文書及偽造私文書之行為，時間緊
    接，犯罪構成要件相同之名，顯係基於概括犯意反覆為之，應依刑法第五十六條
    連續犯之規定，論以一罪，並加重其刑。其所犯上開連續行使變造特種文書及連
    續行使偽造私文書數罪間，有方法結果之牽連犯關係，應從較重之行使偽造私文
    書罪處斷。公訴意旨就被告行使部分漏未論列，容有未洽；再日本交流協會及香
    港駐台辦事處，並非我國公務機關，被告持偽造申請書核發之簽證，並非使公務
    員登載不實，檢察官認係犯刑法第第二百十四條之罪，亦有未合。爰審酌被告變
    造護照販售圖利之犯罪動機、目的，影響我國政府入出境管理之正確性非淺，被
    告之品行、經通緝到案及犯後態度等一切情狀，量處如主文所示之刑，以示懲儆
    。
三、扣案之變造身分證影本七張為被告所有供犯罪所用之物，偽造之林得三香港簽證
    則為被告所有因犯罪所得之物，應分依刑法第三十八條第一項第二款、第三款沒
    收。日本入境簽證申請書偽造之沈光輝、黃東隆、吳燦榮、游景嵩、黃添福署押
    ；香港簽證申請表偽造之林得三署押及ＤＨＬ公司寄送單上寄件人欄偽造之吳質
    良署押，應依刑法第二百十九條併予宣告沒收。變造護照六本、相片二十張、底
    片十三張，雖為被告供犯罪所用之物，惟無證據證明為被告所有，應退回移案機
    關處理。
四、公訴意旨認被告甲○○前揭故買失竊護照之行為，另犯刑法第三百四十九條第二
    項之故買贓物罪。惟查被告上開故買失竊護照之行為均係在泰國所為，如前所述
    ，則依刑法第三條、第五條、第七條之規定，自屬不罰之列，惟公訴人認此部分
    之行為與前揭經起訴論罪科刑部分有牽連犯之裁判上一罪關係，爰不另為無罪之
    諭知，附予敘明。
據上論斷，應依刑事訴訟法第二百九十九條第一項前段、刑法第二十八條、第五十六
條、第二百十六條、第二百十條、第二百十二條、第五十五條、第三十八條第一項第
二款、第三款、第二百十九條，罰金罰鍰提高標準條例第一條前段，判決如主文。
本案經檢察官侯少卿到庭執行職務
中      華      民      國      九十一      年    一月      十四    日
                                      臺灣臺北地方法院刑事第四庭
                                          法  官   吳  定  亞
右正本證明與原本無異。
如不服本判決，應於判決送達後十日內，向本院提出上訴狀。
                                          書記官   巫  美  華
中      華      民      國      九十一      年    一    月      十四    日
附錄本案論罪科刑法條全文
刑法第二百十條
偽造、變造私文書，足以生損害於公眾或他人者，處五年以下有期徒刑。
刑法第二百十二條
偽造、變造護照、旅券、免許證、特許證及關於品行、能力、服務或其他相類之證書
、介紹書，足以生損害於公眾或他人者，處一年以下有期徒刑，拘役或三百元以下罰
金。
刑法第二百十六條
行使第二百十條至第二百十五條之文書者，依偽造、變造文書或登載不實事項或使登
載不實事項之規定處斷。
